臺灣臺中地方法院刑事判決
110年度原金訴字第60號
公  訴  人  臺灣臺中地方檢察署檢察官
被      告  王仁君



指定辯護人  本院公設辯護人蔡育萍  
上列被告因詐欺等案件，經檢察官提起公訴（110年度偵字第313
48號），及移送併辦（110年度偵字第35905號），本院判決如下
：
    主    文
王仁君三人以上共同犯詐欺取財罪，處有期徒刑壹年壹月。緩刑
參年，緩刑期間付保護管束，並應於緩刑期間內，依本院一一一
年度中司刑移調字第一一一號調解程序筆錄所載調解成立內容支
付損害賠償，及接受法治教育課程參場次。
    犯罪事實
一、王仁君於民國110年6月17日瀏覽臉書社團之兼職廣告貼文後
    ，以通訊軟體LINE加入真實姓名不詳暱稱「夏小姐」之成年
    人為好友，「夏小姐」向其表示工作內容為提供金融帳戶之
    網路銀行帳號、密碼，並代為提領匯入該帳戶內之款項後繳
    費儲值，即可獲取底薪新臺幣（下同）2萬元及每筆提領款
    項抽成之報酬，並推薦王仁君加入真實姓名不詳暱稱「夏星
    summer」之成年人為好友，表示日後將由「夏星summer」指
    派接單之工作。王仁君預見提供金融帳戶予身分不詳之人作
    為匯入款項使用，並代為領取匯入該帳戶內之款項後繳費儲
    值，可能係收受、移轉詐欺取財犯罪所得之行為，並藉此製
    造金流斷點，以遂行詐欺取財及掩飾、隱匿該犯罪所得去向
    、所在之洗錢目的，竟仍以縱係如此亦無違反其本意，與「
    夏小姐」、「夏星summer」共同意圖為自己不法之所有，基
    於三人以上詐欺取財及一般洗錢之不確定故意之犯意聯絡，
    於同日將其名下中華郵政新城郵局帳號000-00000000000000
    號帳戶（以下稱系爭帳戶）之網路銀行帳號、密碼提供予「
    夏小姐」，並於110年7月9日與「夏星summer」聯繫接單事
    宜。嗣「夏小姐」、「夏星summer」所屬詐欺集團成員於11
    0年7月13日16時34分許，撥打電話予蘇秋蓉，自稱係其外甥
    ，要求蘇秋蓉加入暱稱「Andy」為LINE好友，再透過LINE向
    蘇秋蓉佯稱：因積欠朋友債務，亟需借款云云，致蘇秋蓉陷
    於錯誤，因而於110年7月15日14時59分許，以無摺存款將15
    萬元存入系爭帳戶內，俟王仁君接獲「夏星summer」之指示
    ，前往臺中市○○區○○路00號1樓之全家便利超商臺中上石店
    ，於同日15時19分至23分許，持系爭帳戶之提款卡操作自動
    櫃員機各提領2萬元（共7筆）、1萬元（共1筆），合計提領
    15萬元，再於同日15時41分至54分許，在上址全家便利超商
    臺中上石店及臺中市○○區○○路○段000號之全家便利超商臺中
    儷晶店，以「夏星summer」提供之加值條碼繳費儲值各2萬
    元（共7筆）、8,000元（共1筆），合計儲值14萬8,000元，
    其餘2,000元則作為王仁君之報酬，而以此方式掩飾、隱匿
    詐欺贓款之去向、所在。嗣蘇秋蓉發覺受騙，報警處理，為
    警調閱超商監視器畫面後，循線查獲上情。
二、案經臺中市政府警察局第六分局報告臺灣臺中地方檢察署檢
    察官偵查起訴。
    理    由
壹、證據能力部分
    按被告以外之人於審判外之言詞或書面陳述，除法律有規定
    者外，不得作為證據；被告以外之人於審判外之陳述，雖不
    符刑事訴訟法第159條之1至第159條之4之規定，而經當事人
    於審判程序同意作為證據，法院審酌該言詞陳述或書面陳述
    作成時之情況，認為適當，亦得為證據，當事人、代理人或
    辯護人於法院調查證據時，知有第159條第1項不得為證據之
    情形，而未於言詞辯論終結前聲明異議者，視為有前項之同
    意，刑事訴訟法第159條第1項、第159條之5分別定有明文。
    本案後引具有傳聞性質之言詞或書面證據，均為被告以外之
    人審判外之陳述而屬傳聞證據，被告王仁君及辯護人於本院
    審理時表示同意作為證據，檢察官、被告及辯護人迄於言詞
    辯論終結前，亦未聲明異議，本院審酌相關言詞或書面陳述
    作成時之情況，核無違法取證或其他瑕疵，認為以之作為證
    據為適當，前開具傳聞性質之相關言詞或書面陳述，自得作
    為證據。
貳、實體部分
一、上開犯罪事實，業據被告王仁君於本院審理時坦承不諱，核
    與證人即被害人蘇秋蓉於警詢時之證述情節相符（見110年
    度偵字第35905號卷第51至53頁），並有被害人蘇秋蓉與暱
    稱「Andy」LINE對話紀錄截圖、路竹郵局帳戶存摺封面影本
    、無摺存款收執聯、臺南市政府警察局第六分局大林派出所
    受理各類案件紀錄表、受理詐騙帳戶通報警示簡便格式表、
    受(處)理案件證明單、內政部警政署反詐騙諮詢專線紀錄表
    、金融機構聯防機制通報單、警員職務報告各1份；被告與
    暱稱「夏小姐」LINE聊天室截圖、被告與暱稱「夏星summer
    」LINE對話紀錄截圖、車牌號碼000-0000號車輛詳細資料報
    表、路口監視器擷取畫面各1份、系爭帳戶基本資料、客戶
    歷史交易清單、超商監視器擷取畫面各2份、FamilyMart代
    收款繳款證明(顧客聯)8張在卷可稽（見110年度偵字第3134
    8號卷第11至12、64至67、73至90、99頁；110年度偵字第35
    905號卷第35至41、45至49、55至56、63至69、73、77至79
    、89至90頁），足認被告前開任意性自白與事實相符，本件
    事證明確，被告之犯行堪以認定，應依法論科。
二、論罪科刑
　㈠按洗錢防制法第14條第1項之一般洗錢罪，係採抽象危險犯之
    立法模式，是透過對與法益侵害結果有高度經驗上連結之特
    定行為模式的控管，來防止可能的法益侵害。行為只要合於
    第2條各款所列洗錢行為之構成要件，即足成立該罪，並不
    以發生阻礙司法機關之追訴或遮蔽金流秩序之透明性（透過
    金融交易洗錢者）之實害為必要。其中第2條第2款之洗錢行
    為，係以掩飾或隱匿特定犯罪所得之本質、來源、去向、所
    在、所有權、處分權或其他權益為其要件。該款並未限定掩
    飾或隱匿之行為方式，行為人實行之洗錢手法，不論係改變
    犯罪所得的處所（包括財物所在地、財產利益持有或享有名
    義等），或模糊、干擾有關犯罪所得處所、法律關係的周邊
    資訊，只須足以產生犯罪所得難以被發現、與特定犯罪之關
    聯性難以被辨識之效果（具掩飾或隱匿效果），即該當「掩
    飾或隱匿」之構成要件（最高法院110年度台上字第4232、4
    724號判決意旨參照）。查暱稱「夏小姐」、「夏星summer
    」、「Andy」使被害人蘇秋蓉將款項匯入被告王仁君所提供
    之系爭帳戶內，被告再依「夏星summer」之指示代為提領匯
    入該帳戶內之款項，並以加值條碼繳費儲值，係以模糊、干
    擾該犯罪所得處所之方式，使該犯罪所得產生難以被發現、
    與特定犯罪之關聯性難以被辨識之效果，自屬隱匿、掩飾犯
    罪所得之去向、所在之行為，與洗錢防制法第14條第1項一
    般洗錢罪之要件相合。
  ㈡核被告王仁君所為，係犯刑法第339條之4第1項第2款之三人
    以上共同犯詐欺取財罪及洗錢防制法第14條第1項之一般洗
    錢罪。被告於前述時間先後提領被害人蘇秋蓉遭詐騙匯入之
    款項合計15萬元，再繳費儲值合計14萬8,000元，係在密接
    之時地而為，侵害同一法益，各行為之獨立性極為薄弱，依
    一般社會健全觀念，在時間差距上，難以強行分開，在刑法
    評價上，以視為數個舉動之接續施行，合為包括之一行為予
    以評價較為合理，應論以接續犯，僅成立一罪。被告所犯三
    人以上共同犯詐欺取財罪及一般洗錢罪間，具有行為之部分
    合致，且犯罪目的單一，在法律上應評價為一行為，係以一
    行為觸犯數罪名，為想像競合犯，應依刑法第55條之規定，
    從一重之三人以上共同犯詐欺取財罪處斷。被告與暱稱「夏
    小姐」、「夏星summer」之人（尚無證據證明被告知悉有「
    夏小姐」、「夏星summer」以外之人參與該犯行），就上開
    犯行，有犯意聯絡及行為分擔，為共同正犯。至檢察官移送
    併辦之犯罪事實，與本案起訴之犯罪事實相同，本院自得併
    予審理，附此敘明。
　㈢又按想像競合犯之處斷刑，本質上係「刑之合併」。其所謂
    從一重處斷，乃將想像競合犯組成之評價上數罪，合併為科
    刑一罪，其所對應之刑罰，亦合併其評價上數罪之數法定刑
    ，而為一個處斷刑。易言之，想像競合犯侵害數法益者皆成
    立犯罪，論罪時必須輕、重罪併舉論述，同時宣告所犯各罪
    名，包括各罪有無加重、減免其刑之情形，亦應說明論列，
    量刑時併衡酌輕罪部分量刑事由，評價始為充足，然後依刑
    法第55條前段規定「從一重處斷」，非謂對於其餘各罪可置
    而不論。因此，法院決定處斷刑時，雖以其中最重罪名之法
    定刑，做為裁量之準據，惟於裁量其輕重時，仍應將輕罪合
    併評價在內（最高法院108年度台上字第4405、4408號判決
    意旨參照）。被告於審判中自白一般洗錢犯行，此觀其審理
    筆錄即明（見本院卷第114頁），依洗錢防制法第16條第2 
    項之規定原應減輕其刑，惟因一般洗錢罪係屬想像競合犯中
    之輕罪，僅從較重罪名處斷，故本院待於量刑時再併與衡酌
    此部分之減輕其刑事由。
　㈣至辯護人雖請求依刑法第59條之規定，酌量減輕被告之刑。
    然按刑法第59條規定犯罪情狀可憫恕者，得酌量減輕其刑，
    固為法院依法得自由裁量之事項，然非漫無限制，必須犯罪
    另有特殊之原因與環境，在客觀上足以引起一般同情，認為
    即予宣告法定低度刑期尤嫌過重者，始有其適用。是為此項
    裁量減刑時，必須就被告全部犯罪情狀予以審酌在客觀上是
    否有足以引起社會上一般人之同情，而可憫恕之情形，始稱
    適法（最高法院88年度台上字第6683號判決意旨參照）。查
　　刑法第339條之4第1項第2款所定加重詐欺罪之法定刑為「1
    年以上7年以下有期徒刑，得併科1百萬元以下罰金」，經考
    量被告於本案犯罪時，業已成年而思慮成熟，竟為圖底薪2
    萬元及每筆提領款項抽成之報酬，任意提供金融帳戶予他人
    作為匯入詐騙款項使用，並代為領取匯入該帳戶內之款項後
    繳費儲值，以此共同向被害人詐取15萬元，參與程度非低，
    詐取金額非微，是依本案犯罪情節，認量處其最低刑度有期
    徒刑1年，尚無情輕法重，在客觀上足以引起一般同情，認
    如科以最低刑度仍嫌過重而顯可憫恕之情形，故不依刑法第
    59條之規定酌量減輕其刑。
　㈤爰審酌近年來詐欺案件頻傳，每每造成廣大民眾受騙，損失
    慘重，被告竟任意提供金融帳戶予他人作為匯入詐騙款項使
    用，且代為領取匯入該帳戶內之款項後繳費儲值，導致檢警
    難以追緝隱身幕後之人，增加被害人追回款項之困難，所為
    應予非難，惟念及被告犯後坦承犯行，並與被害人調解成立
    ，迄今已按期給付前四期款項共1萬2,000元予被害人，此有
    本院111年度中司刑移調字第111號調解程序筆錄、轉帳明細
    各1份附卷足憑（見本院卷第121至134頁），態度尚佳，且
    被告於審判中自白一般洗錢犯行，已符合前述洗錢防制法之
    減輕其刑事由，復考量被告之犯罪動機、目的、手段、參與
    情節、詐取金額，暨其於本院審理時自述之智識程度、家庭
    經濟狀況（見本院卷第116頁）等一切情狀，量處如主文所
    示之刑。至被告於本院準備程序時供稱本案取得報酬2,000
    元等語（見本院卷第45頁），固屬被告有事實上處分權限之
    犯罪所得，惟被告已與被害人調解成立，迄今按期給付前四
    期款項共1萬2,000元予被害人，業如前述，是被告已無保留
    本案之犯罪所得，故不予宣告沒收或追徵。
　㈥查被告未曾因故意犯罪受有期徒刑以上刑之宣告一節，此有
    臺灣高等法院被告前案紀錄表1份存卷可參（見本院卷第15
    頁），僅因一時失慮，致罹刑典，且犯後坦承犯行，已與被
    害人調解成立，迄今均按期給付調解金額予被害人，足認被
    告知所悔悟，經此偵審程序及刑之宣告後，當知所警惕，信
    無再犯之虞，本院因認所宣告之刑以暫不執行為適當，爰依
    刑法第74條第1項第1款規定，諭知緩刑3年，以啟自新。又
    為督促被告確實履行上開調解成立內容，以兼顧被害人之權
    益，及促使被告建立尊重法治之觀念，併依刑法第74條第2
    項第3款、第8款之規定，諭知被告應於緩刑期間內，依本院
    111年度中司刑移調字第111號調解程序筆錄所載調解成立內
    容支付損害賠償，及接受法治教育課程3場次。另依刑法第9
    3條第1項第2款之規定，宣告被告在緩刑期間付保護管束，
    俾能由觀護人予以適當督促，並發揮附條件緩刑制度之立意
    ，以期符合本件緩刑目的。被告如有違反上開所定負擔情節
    重大，足認原宣告之緩刑難收其預期效果，而有執行刑罰之
    必要者，依刑法第75條之1第1項第4款之規定，得撤銷其緩
    刑宣告，附此敘明。　　
據上論斷，應依刑事訴訟法第299條第1項前段，洗錢防制法第14
條第1項，刑法第11條前段、第28條、第339條之4第1項第2款、
第55條、第74條第1項第1款、第2項第3款、第8款、第93條第1 
項第2款，刑法施行法第1條之1第1項，判決如主文。
本案經檢察官洪佳業提起公訴及移送併辦，經檢察官林煒容到庭
執行職務。
中    華    民    國   111    年    6     月    9     日
                  刑事第十一庭  審判長法  官  曹錫泓
　　　　　　　　　                    法  官  許曉怡
　　　　　　　　　　　　　　　　　　　法  官  林依蓉
以上正本證明與原本無異。
如不服本判決應於收受送達後20日內向本院提出上訴書狀，並應
敘述具體理由；其未敘述上訴理由者，應於上訴期間屆滿後20日
內向本院補提理由書（均須按他造當事人之人數附繕本）「切勿
逕送上級法院」。
                                      書記官  林  俐
中    華    民    國   111    年    6     月    9     日
附錄本案論罪科刑法條全文：
刑法第339條之4
犯第339條詐欺罪而有下列情形之一者，處1年以上7年以下有期
徒刑，得併科1百萬元以下罰金：
一、冒用政府機關或公務員名義犯之。
二、三人以上共同犯之。
三、以廣播電視、電子通訊、網際網路或其他媒體等傳播工具，
    對公眾散布而犯之。
前項之未遂犯罰之。
洗錢防制法第14條
有第2條各款所列洗錢行為者，處7年以下有期徒刑，併科新臺幣
5 百萬元以下罰金。
前項之未遂犯罰之。
前2 項情形，不得科以超過其特定犯罪所定最重本刑之刑。